臺灣高雄地方法院民事判決　　　　　　　94年度訴字第2675號
原　　　告　乙○○
被　　　告　甲○○
當事人間債務人異議之訴事件，本院判決如下：
  主  文
原告之訴駁回。
訴訟費用由原告負擔。
  事實及理由
一、原告主張：坐落高雄縣林園鄉○○○段396-11地號如附圖所
    示A 部分（面積34.45 平方公尺）、B 部分（面積181.86平
    方公尺）土地（下稱系爭土地）為伊合法占有使用中，詎被
    告於取得系爭土地所有權後，即訴請拆屋還地，經鈞院94年
    度訴字第215 號民事判決伊敗訴，並宣告得為假執行，惟該
    事件目前經伊上訴繫屬於台灣高等法院高雄分院審理中，尚
    未確定。詎原告竟為強制執行之聲請，經鈞院以94年度執字
    第5668 4號民事執行命令通知伊應自動履行拆屋還地，對此
    伊實難甘服，因拆屋還地為給付之訴，上開判決並不適於宣
    告假執行，而拆屋還地一經執行，事後恐將受不能回復之損
    害，且此拆屋還地事件於判決確定前縱不為執行，被告亦非
    有恐受難於抵償或難於計算之損害情形發生，故依民事訴訟
    法第391 條之規定，原審法院本應駁回被告假執行之聲請，
    乃竟遽予准許，認事用法恐有誤解。為此，爰依強制執行法
    第14條之規定，提起債務人異議之訴等語，並聲明本院94年
    度執字第5668 4號強制執行程序應予撤銷。
二、按執行名義成立後，如有消滅或妨礙債權人請求之事由發生
    ，債務人得於強制執行程序終結前，向執行法院對債權人提
    出異議之訴；如執行名義無確定判決同一之效力者，於執行
    名義前，如有債權不成立或消滅或妨礙債權人請求之事由發
    生，債務人亦得於強制執行程序終結前提起異議之訴，強制
    執行法第14條第1 項前段及第2 項固分別定有明文，而所謂
    消滅債權人請求之事由，係指足以使執行名義之請求權及執
    行力消滅之原因事實，如清償、提存、抵銷、免除、混合、
    債權之讓與、債務之承擔、解除條件之成就、和解契約之成
    立等，始足當之，最高法院69年度台上字第654 號判決參照
    。至於妨礙債權人請求之事由，即指可使執行名義所載請求
    之全部或一部暫難行使之事由而言。原告主張撤銷本院94年
    度執字第56684 號強制執行程序無非以本院所為命其自動履
    行拆屋還地之執行命令為不當，及本院94年度訴字第215 號
    民事判決所為假執行之宣告於法未合，為其論據。惟其倘不
    服執行法院所為之命令，應依強制執行法第12條第1 項之規
    定，向執行法院聲明異議，若以此為由，提起債務人異議之
    訴，於法尚有未合。其次，訴訟當事人於第一審判決後，如
    對假執行之宣示有所不服，只得於提起第二審上訴時，聲請
    法院先就應否假執行之部分辯論及裁判（最高法院19年上字
    第525 號判例參照），據此而論，除有合於前揭強制執行法
    第14條所定之情形外，原告亦不得另行提起債務人異議之訴
    。觀諸原告提起債務人異議之訴之理由，既與上開所謂消滅
    或妨礙債權人請求之事由情形，無一相符，其聲明求為撤銷
    本院94年度執字第56684 號強制執行程序，自有未合。
三、末按，原告之訴，依其所訴之事實，在法律上顯無理由者，
    法院得不經言詞辯論，逕以判決駁回之，民事訴訟法第249
    條第2 項復定有明文。而所謂原告之訴，依其所訴之事實，
    在法律上顯無理由者，係指依原告於訴狀記載之事實觀之，
    在法律上顯然不能獲得勝訴之判決者而言，最高法院62年台
    上字第845 號判例參照。本件原告主張之原因事實縱屬實在
    ，亦與得提起債務人異議之訴要件不符。準此，其起訴在法
    律上顯然不能獲得勝訴判決，揆諸前開說明，原告之訴，既
    顯無理由，爰不經言詞辯論，逕以判決駁回之。
四、據上論結，本件原告之訴為無理由，依民事訴訟法第249 條
    第2項、第78條，判決如主文。
中　　華　　民　　國　　94　　年　　12　　月　　15　　日
                  民事鳳山分庭法　官　李代昌
正本係照原本作成。
如不服本判決，應於送達後20日內，向本院提出上訴狀並表明上
訴理由，如於本判決宣示後送達前提起上訴者，應於判決送達後
10日內補提上訴理由書（須附繕本）。
中　　華　　民　　國　　94　　年　　12　　月　　15　　日
                                書記官　林豐富
